【裁判字號】    98,訴,922
【裁判日期】    981130
【裁判案由】    債務不履行損害賠償
【裁判全文】
臺灣士林地方法院民事裁定               98年度訴字第922號
原      告  華美電子股份有限公司
法定代理人  丁○○
訴訟代理人  王悅蓉律師
            乙○○
被      告  庚○○○(香港)有限公司
                        -67.
                        loo.
法定代理人  丙○○
            甲○○
            戊○○
            己○○
訴訟代理人  黃福雄律師
            周兆龍律師
上列當事人間債務不履行損害賠償事件，本院裁定如下：
    主      文
原告之訴駁回。
訴訟費用由原告負擔。
    事實及理由
一、按臺灣地區人民與大陸地區人民間之民事事件，除本條例另
    有規定外，適用臺灣地區之法律，臺灣地區與大陸地區人民
    關係條例第41條定有明文。經查，本件原告為臺灣法人，被
    告則為大陸地區法人，被告其既抗辯本院無管轄權，依前揭
    條例，有關管轄權之爭議，自適用臺灣地區之民事訴訟法，
    合先說明。
二、次按訴狀送達後，原告不得將原訴變更或追加他訴，民事訴
    訟法第255 條第1 項前段定有明文。本件原告於請求支付命
    令時係主張被告庚○○○（香港）有限公司貨品瑕疵，致受
    損害而聲明請求被告應給付原告賠償金額新臺幣（下同）1,
    717,902 元及自支付命令送達日起至清償日止，按年息5%
    計算之利息；嗣於送達支付命令予被告經其異議，並經本院
    調查後，復以交易關係係存在於原告與訴外人庚○○○股份
    有限公司為由，追加庚○○○股份有限公司，且變更聲明以
    被告與庚○○○股份有限公司應給付原告1,717, 902元及自
    起訴狀繕本送達日起至清償日止，按年息5%計算之利息。其
    中一人向原告給付者，另一人於已給付部分債務消滅；被告
    與庚○○○股份有限公司應給付原告575,050 元及自98年9
    月4 日起至清償日止，按年息5%計算之利息。其中一人向原
    告給付者，另一人於已給付部分債務消滅；被告與庚○○○
    股份有限公司應給付原告164,300 元及自98年9 月4 日起至
    清償日止，按年息5%計算之利息。其中一人向原告給付者，
    另一人於已給付部分債務消滅，及願供擔保聲請假執行。然
    原告起訴之事實與追加之事實並非同一，且被告不同意此項
    追加，本院並衡酌該訴之追加將有礙及訴訟之終結，依法不
    予准許。
三、再按訴訟之全部或一部，法院認為無管轄權者，依原告聲請
    或依職權以裁定移送其管轄法院。訴訟事件不屬受訴法院管
    轄而不能為同法第28條之裁定者，法院應以裁定駁回之，民
    事訴訟法第28條第1 項、第249 條第1 項2 款分別定有明文
    。本件原告起訴主張：被告為庚○○○股份有限公司於香港
    投資之子公司。94、95年間被告與原告簽訂買賣契約，由原
    告向被告購買電容器乙批，原告並已付清買賣價金。嗣上開
    電容器經鑑定為瑕疵及不良品，致原告受有商譽及售出產品
    賠償等損害，共計1,717,902 元，屢經促請協商，均未獲被
    告置理。為此，基於債務不履行損害賠償法律關係，聲明請
    求：被告應給付原告1,717,902 元及及自支付命令送達日起
    至清償日止，按年息5%計算之利息等情。
四、經查，被告主事務所或主營業所設於大陸，在我國未設主事
    務所或主營業所，亦非經我國認許之外國法人等情，有經濟
    部98年10月14日經授商字第09801234410 號函在卷可稽。本
    件原告主張依買賣契約法律關係，請求被告負債務不履行損
    害賠償責任，惟本件買賣契約之訂約地及履約地或被告之主
    事務所，均在大陸地區而不在本院或臺灣地區任一法院轄區
    內，與民事訴訟法第2 條第3 項、第12條所規定「對於外國
    法人或其他得為訴訟當事人之團體之訴訟，由其在中華民國
    之主事務所或主營業所所在地之法院管轄」；「因契約涉訟
    者，如經當事人定有債務履行地，得由該履行地之法院管轄
    」等諸規定均不符，本院或臺灣地區其他法院對被告應均無
    管轄權。原告雖又主張被告為庚○○○股份有限公司於香港
    投資之子公司，且被告於臺灣之聯繫均以庚○○○股份有限
    公司為窗口，則類推民事訴訟法第20條、第248 條規定，本
    院對被告即有管轄權云云。惟民事訴訟法第20條，是在解決
    對多數被告起訴，被告之住所地不在同法院時，應由何法院
    管轄之問題，其前提是被告之住所地須在臺灣地區法院轄區
    內，始可選擇由任一臺灣地區法院管轄之意。惟被告之主事
    務所不在臺灣地區，臺灣地區任一法院對被告均無管轄權，
    此為管轄權之原則，不因有民事訴訟法第20條之規定，即創
    造新管轄之原則，原告誤用民事訴訟法第20條之規定，洵無
    可採。
五、據上所述，本件被告之主事務所、債務履行地均在大陸地區
    ，本院或臺灣其他法院對被告均無管轄權。原告向無管轄權
    之本院起訴，實有違誤，且本院無從依民事訴訟法第28條，
    為移送之裁定，揆諸上開規定，自應以裁定駁回之。
六、爰裁定如主文。
中    華    民    國    98    年    11    月    30    日
                  民事第一庭  法  官  古振暉
以上正本證明與原本無異。
如對本裁定抗告，應於裁定送達後10日內向本院提出抗告狀，並
繳納抗告費新臺幣1,000 元。
中    華    民    國    98    年    12    月    4     日
                              書記官  姜貴泰


司法院資訊處製作；財團法人民間司法改革基金會備份。
